【裁判字號】    98,訴,769
【裁判日期】    980929
【裁判案由】    毒品危害防制條例
【裁判全文】
臺灣桃園地方法院刑事判決               98年度訴字第769號
公  訴  人  臺灣桃園地方法院檢察署檢察官
被      告  乙○○
指定辯護人  公設辯護人彭詩雯
上列被告因違反毒品危害防制條例等案件，經檢察官提起公訴（
97年度偵字第17966 號）本院判決如下：
    主  文
乙○○犯販賣第三級毒品罪，處有期徒刑貳年陸月。扣案之愷他
命捌包（總毛重柒公克，總淨重伍點貳玖伍肆公克，鑑析用罄零
點壹伍壹柒公克，驗餘淨重伍點壹肆參柒公克）、電子磅秤壹台
、帳冊壹張均沒收。販賣第三級毒品所得財物現金新臺幣肆佰元
沒收，如全部或一部不能沒收時，以其財產抵償之。又犯販賣第
三級毒品罪，處有期徒刑貳年陸月。扣案之愷他命捌包（總毛重
柒公克，總淨重伍點貳玖伍肆公克，鑑析用罄零點壹伍壹柒公克
，驗餘淨重伍點壹肆參柒公克）、電子磅秤壹台、帳冊壹張均沒
收。販賣第三級毒品所得財物現金新臺幣肆佰元沒收，如全部或
一部不能沒收時，以其財產抵償之。又犯轉讓第三級毒品罪，處
有期徒刑月。扣案之愷他命捌包（總毛重柒公克，總淨重伍點
貳玖伍肆公克，鑑析用罄零點壹伍壹柒公克，驗餘淨重伍點壹肆
參柒公克）沒收。應執行有期徒刑貳年拾月。扣案之愷他命捌包
（總毛重柒公克，總淨重伍點貳玖伍肆公克，鑑析用罄零點壹伍
壹柒公克，驗餘淨重伍點壹肆參柒公克）、電子磅秤壹台、帳冊
壹張均沒收。販賣第三級毒品所得財物現金新臺幣捌佰元沒收，
如全部或一部不能沒收時，以其財產抵償之。
    事  實
一、乙○○明知愷他命（Ketamine，俗稱K他命） 為毒品危害防
    制條例所管制之第三級毒品，竟基於販賣愷他命以營利之犯
    意，於某不詳時間、地點，以每包新臺幣（下同）400 元之
    代價，向某姓名年籍不詳、綽號「方坤」之成年男子購買愷
    他命1 批後，自行將每包減少0.1 公克之數量，復於：
  (一)民國97年8 月7 日晚間9 時許，在桃園縣中壢市○○路42
      之1 號3 樓之2 ，以每包400 元之代價，出售愷他命1 包
      予張秀麗。
  (二)97 年8月9 日某時許，在桃園縣中壢市○○路42之1 號3
      樓之2 ，以每包400 元之代價，出售愷他命1 包予吳睿霖
      。
二、乙○○另基於轉讓第三級毒品愷他命之犯意，於97年8 月7
    日凌晨0 時許，在桃園縣中壢市○○路42之1 號3 樓之2 ，
    無償提供數量不詳之愷他命予江俊霖施用。嗣於97年8 月9
    日晚間11時30分許，在桃園縣中壢市○○路42之1 號3 樓之
    2 ，為警查獲，並當場扣得其所有之愷他命8 包、電子磅秤
    1 台、吸食用盤子1 個、卡片2 張、筆管1 支、帳冊1 張、
    夾鍊袋300 個，始悉上情。
三、案經桃園縣政府警察局大溪分局報告臺灣桃園地方法院檢察
    署檢察官偵查起訴。
    理  由
一、按被告以外之人於審判外之言詞或書面陳述，除法律有規定
    者外，不得作為證據，刑事訴訟法第159 條第1 項固有明文
    。惟被告以外之人於偵查中向檢察官所為之陳述，除顯有不
    可信之情況者外，得為證據；又被告以外之人於審判外之陳
    述，雖不符前4 條之規定，而經當事人於審判程序同意作為
    證據，法院審酌該言詞陳述作成時之情況，認為適當者，亦
    得為證據，同法第159 條之1 第2 項、第159 條之5 第1 項
    亦分別定有明文。本判決下列所引用之證人吳睿霖、張秀麗
    、江俊霖於警詢及偵查中之證述、憲兵司令部刑事鑑識中心
    97年12月26日憲直刑鑑字第0970002009號函鑑定書、臺灣桃
    園地方法院檢察署98年8 月4 日甲○堂儉97偵17966 字第06
    3789號函等被告以外之人於審判外之陳述，均經檢察官、辯
    護人及被告於本院審理中同意有證據能力，本院依前揭言詞
    或書面供述證據作成時之情況，均認為適當，而認有證據能
    力，合先敘明。
二、上開犯罪事實，業據被告乙○○於偵查中、本院準備程序及
    審理中均坦承不諱（見偵卷第61至62頁、第77至79頁、本院
    98年度審訴字第1235號卷第26頁、本院98年9 月8 日審判筆
    錄第3 頁），核與證人張秀麗、吳睿霖、江俊霖於警詢及偵
    查中之證述相符，另扣案之毒品經送檢驗後，確實檢出愷他
    命成分，此有憲兵司令部刑事鑑識中心97年12月26日憲直刑
    鑑字第0970002009號鑑定書（見偵卷第85頁）在卷可稽，並
    有桃園縣政府警察局大溪分局搜索扣押筆錄、扣押物品目錄
    表、同意搜索證明書，及如事實欄所載之愷他命8 包與電子
    磅秤1 台、帳冊1 張等扣案物品可佐，足認被告任意性之自
    白與事實相符，犯行已堪認定，應依法論科。
三、本件被告行為後，毒品危害防制條例部分條文業於98年5 月
    20日修正公布，針對當次公布之修正條文，未另訂施行日期
    。原毒品危害條例條例第36條固規定「本條例自公布後六個
    月施行」，然核其所稱之「本條例」，係指係92年7 月9 日
    修正公布之該條例，並非指98年5 月20日公布之部分修正條
    文。是98年5 月20日公布之毒品危害防制條例修正條文之生
    效日期，應依中央法規標準法第13條關於法規生效施行日之
    規範，自公布日起至第3 日即98年5 月22日發生效力（最高
    法院98年度臺上字第2889號、98年度臺上字第4600號判決發
    回意旨參照）。據此，本案應依刑法第2 條第1 項「行為後
    法律有變更者，適用行為時之法律，但行為後之法律有利於
    行為人者，適用最有利於行為人之法律」之規定，依「從舊
    從輕」原則而為比較。又關於法律變更之比較適用原則，於
    比較時應就罪刑有關之共犯、未遂犯、想像競合犯、牽連犯
    、連續犯、結合犯，以及累犯加重、自首減輕暨其他法定加
    減原因（如身分加減）與加減例等一切情形，本於統一性及
    整體性原則，綜其全部罪刑之結果而為比較（最高法院95年
    5 月23日刑事庭第8 次會議決議參照）。經查：
  (一)被告行為時之毒品危害防制條例第4 條第3 項規定：「製
      造、運輸、販賣第三級毒品者，處5 年以上有期徒刑，得
      併科新台幣5 百萬元以下罰金」，修正後則規定：「製造
      、運輸、販賣第三級毒品者，處5 年以上有期徒刑，得併
      科新台幣7 百萬元以下罰金」。核修正後之規定，得併科
      之罰金顯已提高，應以被告行為時之規定對被告較為有利
      。
  (二)被告行為時之毒品危害防制條例第17條規定：「犯第4 條
      第1 項至第4 項、第5 條第1 項至第4 項前段、第6 條第
      1 項至第4 項、第7 條第1 項至第4 項、第8 條第1 項至
      第4 項、第10條或第11條第1 項、第2 項之罪，供出毒品
      來源，因而破獲者，得減輕其刑」，修正後則規定：「（
      第1 項）犯第4 條至第8 條、第10條或第11條之罪，供出
      毒品來源，因而查獲其他正犯或共犯者，減輕或免除其刑
      。（第2 項）犯第4 條至第8 條之罪於偵查及審判中均自
      白者，減輕其刑」。核修正後之規定，第1 項除修正「因
      而破獲者」為「因而查獲其他正犯或共犯者」外，並刪除
      原條文「得減輕或免除其刑」之「得」字；第2 項則增列
      自白減輕其刑之規定，本件被告犯毒品危害防制條例第4
      條第3 項之罪，且於偵查及審判中均自白，於量刑適用上
      ，自以修正後之規定對被告較為有利。
  (三)前揭毒品危害防制條例第4 條第3 項、第17條之規定，係
      對法定刑度與減輕其刑之適用規定，自不得割裂而分別為
      新舊法之適用（最高法院24年上字第4634號、29年上字第
      964 號判例意旨參照）。而新舊法律適用孰對被告較為有
      利，應先審查應否諭知無罪，次審查應否諭知免訴不受理
      ，再次則審查有無法定必應免刑之情形；如無前開情形，
      則比較新舊法之罪刑孰為最有利（最高法院24年度民刑庭
      總會決議〔二〕參照）。是以本案應就毒品危害防制條例
      第17條減輕或免除其刑之規定先為比較，依上開比較結果
      ，係以修正後之該條例第17條對被告較為有利，本件被告
      之犯行，自應全部適用98年5 月20日修正公布、同年月22
      日生效施行之毒品危害防制條例第4 條第3 項、第17條第
      2 項之規定處斷。
四、核被告所為，係犯修正後毒品危害防制條例第4 條第3 項之
    販賣第三級毒品罪2 罪及同條例第8 條第3 項之轉讓第三級
    毒品罪。其先後3 次犯行，犯意各別，行為互殊，應予分論
    併罰。又被告於偵查中及審判中均自白上開販賣及轉讓第三
    級毒品之犯行，均應依修正後毒品危害防制條例第17條第2
    項之規定，減輕其刑。爰審酌被告行為時年僅18歲，年輕識
    淺，涉世未深，一時失慮致未循正途補貼家計而蹈法網，然
    販賣及轉讓毒品予他人施用，影響他人健康及社會治安至鉅
    ，又其本件販賣之毒品所得之利潤非鉅，及其犯後坦承犯行
    ，尚有悔意等一切情狀，分別量處如主文所示之刑，並依法
    定其應執行之刑。
五、按毒品危害防制條例第2 條第2 項規定，毒品依其成癮性、
    濫用性及對社會危害性分為4 級，並就製造、運輸、販賣、
    意圖販賣而持有、以非法方法使人施用、引誘他人施用及轉
    讓等不同品項毒品之行為，分別定其處罰。至施用或持有第
    三、四級毒品，因其可罰性較低，故予除罪化，僅就施用及
    持有第一、二級毒品科以刑罰。惟鑑於第三、四級毒品均係
    管制藥品，特於同條例第11條之1 明定無正當理由，不得擅
    自持有；第18條第1 項後段復規定查獲之第三、四級毒品，
    無正當理由而擅自持有者，沒入銷燬之。從而，依同條例第
    18條第1 項後段應沒入銷燬之毒品，專指查獲之施用、持有
    第三、四級毒品而言；倘係查獲之製造、運輸、販賣、意圖
    販賣而持有、以非法方法使人施用、引誘他人施用或轉讓之
    第三、四級毒品，既屬同條例相關法條明文規定處罰之犯罪
    行為，即非該條項應沒入銷燬之範圍。又同條例第19條第1
    項所定「供犯罪所用或因犯罪所得之物」，係指犯第4 條至
    第9 條、第12條、第13條或第14條第1 項、第2 項之罪所用
    或所得之物，不包括毒品本身在內，自不得為第三、四級毒
    品之沒收依據。是既同條例對於查獲之製造、運輸、販賣、
    意圖販賣而持有、以非法方法使人施用、引誘他人施用及轉
    讓第三、四級毒品之沒收銷燬，並無特別規定，因其行為已
    構成犯罪，該毒品即屬不受法律保護之違禁物，應回歸刑法
    之適用，依刑法第38條第1 項第1 款之規定沒收之（最高法
    院95年度臺上字第911 號判決意旨參照）。故扣案之愷他命
    8 包（總毛重7 公克，總淨重5.2954公克，鑑析用罄0.1517
    公克，驗餘淨重5.1437公克），因被告販賣及轉讓該等毒品
    已構成犯罪，則該毒品即屬不受法律保護之違禁物，均應依
    刑法第38條第1 項第1 款之規定沒收之。又以現今所採行之
    鑑驗方式，包裝袋仍會殘留微量毒品而無法將之完全析離，
    有法務部調查局93年11月16日調科壹字第09362396550 號函
    文可參，是上開第三級毒品愷他8 包內之毒品殘渣與外包裝
    袋，因無法完全析離，同屬前揭所述之毒品、違禁物無訛，
    應併同沒收之。次被告販賣毒品所得共800 元（400 元+400
    元），係因犯毒品危害防制條例第4 條之罪所得之財物，自
    應依同條例第19條第1 項規定沒收之，如全部或一部不能沒
    收時，以其財產抵償之。又扣案之電子磅秤1 台、帳冊1 張
    ，均屬供犯本案毒品危害防制條例第4 條及第8 條之罪所用
    之財物，業據被告供明在卷，均應依同條例第19條第1 項規
    定諭知沒收。至扣案之夾鍊袋300 個、吸食用盤子1 個、卡
    片2 張、筆管1 支，為被告個人施用愷他命所用，業據其供
    述在卷，既非供本案犯罪所用之物，復非違禁物，爰不宣告
    沒收。
據上論斷，應依刑事訴訟法第299 條第1 項前段，修正後毒品危
害防制條例第4 條第3 項、第8 條第3 項、第17條第2 項、第19
條第1 項，刑法第11條前段、第2 條第1 項前段、第38條第1 項
第1 款、第51條第5 款，判決如主文。
本案經檢察官楊凱真到庭執行職務
中    華    民    國    98    年    9     月    29    日
                  刑事第七庭審判長法  官  蕭世昌
                                  法  官  蔡世芳
                                  法  官  毛松廷
以上正本證明與原本無異。
如不服本判決應於收受判決後10日內向本院提出上訴書狀，並應
敘述具體理由。其未敘述上訴理由者，應於上訴期間屆滿後20日
內向本院補提理由書 (均須按他造當事人之人數附繕本)「 切勿
逕送上級法院」。
                                  書記官  陳恩如
中    華    民    國    98    年    9     月    29    日
附錄本案論罪科刑之法條：
毒品危害防制條例第4條
製造、運輸、販賣第一級毒品者，處死刑或無期徒刑；處無期徒
刑者，得併科新臺幣 2 千萬元以下罰金。
製造、運輸、販賣第二級毒品者，處無期徒刑或 7 年以上有期
徒刑，得併科新臺幣 1 千萬元以下罰金。
製造、運輸、販賣第三級毒品者，處 5 年以上有期徒刑，得併
科新臺幣 7 百萬元以下罰金。
製造、運輸、販賣第四級毒品者，處 3 年以上 10 年以下有期
徒刑，得併科新臺幣 3 百萬元以下罰金。
製造、運輸、販賣專供製造或施用毒品之器具者，處 1 年以上
7 年以下有期徒刑，得併科新臺幣 1 百萬元以下罰金。
前五項之未遂犯罰之。
毒品危害防制條例第8條
轉讓第一級毒品者，處 1 年以上 7 年以下有期徒刑，得併科新
臺幣 1 百萬元以下罰金。
轉讓第二級毒品者，處 6 月以上 5 年以下有期徒刑，得併科新
臺幣 70 萬元以下罰金。
轉讓第三級毒品者，處 3 年以下有期徒刑，得併科新臺幣 30
萬元以下罰金。
轉讓第四級毒品者，處 1 年以下有期徒刑，得併科新臺幣 10
萬元以下罰金。
前四項之未遂犯罰之。
轉讓毒品達一定數量者，加重其刑至二分之一，其標準由行政院
定之。


司法院資訊處製作；財團法人民間司法改革基金會備份。
